臺灣高等法院刑事判決　　　　　　 95年度上更(一)字第778號
上　訴　人　臺灣板橋地方法院檢察署檢察官
被　　　告　甲○○
指定辯護人　本院公設辯護人　郭書益
上列上訴人因被告違反槍砲彈藥刀械管制條例等案件，不服臺灣
板橋地方法院92年度訴字第1399號，中華民國92年 9月24日第一
審判決（起訴案號：臺灣板橋地方法院檢察署92年度偵字第4075
號），提起上訴，經判決後，由最高法院發回更審，本院判決如
下：
    主  文
原判決撤銷。
甲○○未經許可，無故持有可發射子彈具有殺傷力之改造玩具手
槍，處有期徒刑壹年貳月，併科罰金新台幣伍萬元，罰金如易服
勞役，以新台幣貳仟元折算壹日。扣案仿ＢＥＲＥＴＴＡ半自動
手槍之改造玩具手槍壹把（含彈匣）沒收。
    事  實
一、甲○○於民國92年2月14日凌晨3時許，受綽號「五百」之男
    子之託，前往臺北縣中和市○○路與民樂街口附近，自綽號
    「阿翔」之男子處，收受具有殺傷力之仿ＢＥＲＥＴＴＡ半
    自動手槍之改造玩具手槍一把（含彈匣），及供上述手槍用
    、具殺傷力之改造子彈16顆後（另有一顆因無法射擊，其餘
    11顆，雖均可射擊，惟動能甚微，經鑑定為不具殺傷力），
    即置放車牌號碼2N－6775號自用小客車內。嗣駕駛該車附載
    友人王梓峰，往臺北縣中和市○○路方向行駛中，於同日凌
    晨3時30分許，行經連城路477巷巷口附近，為警攔檢查獲，
    並當場扣得上開改造手槍1把（含彈匣）、 改造子彈28顆等
    物（經採樣10顆，其中9顆，均可擊發，具殺傷力，餘1顆，
    無法擊發，不具殺傷力；另18顆經送驗，其中 7顆，均可擊
    發，認具殺傷力，其餘11顆，雖均可擊發，惟動能過微，認
    不具殺傷力）。
二、案經臺北市政府警察局大安分局報請臺灣板橋地方法院檢察
    署檢察官偵查起訴。
    理  由
一、訊據被告甲○○坦承於前開時地，為警在其駕駛之2N－6775
    號自用小客車內查獲扣案之槍、彈。且扣案之改造手槍（槍
    枝管制編號：0000000000）一把（含彈匣），經鑑定認係由
    仿ＢＥＲＥＴＴＡ廠半自動手槍製造之金屬玩具手槍，更換
    土造金屬槍管、土造金屬槍機改造而成之改造手槍，機械性
    能良好，可擊發適用子彈，認具殺傷力，而子彈28顆，認係
    由玩具槍用金屬彈殼加裝土造金屬彈頭組合而成之改造子彈
    ，經採樣10顆，其中9顆，均可擊發，認具殺傷力，餘1顆，
    無法擊發，認不具殺傷力，此有內政部警政署刑事警察局內
    政部警政署刑事警察局92年5月6日刑鑑字第0920029033號槍
    彈鑑定書在卷可按（附於92年度偵字第4075號卷第62頁至第
    67 頁）。其餘18顆經本院送鑑定，經實際試射，7顆均可擊
    發，認具殺傷力，餘11顆，雖均可擊發，惟動能甚微，認不
    具殺傷力，亦有該局96年1月9日刑鑑字第0960000227函附於
    本院卷可按。被告甲○○於本院審理時，否認被查獲之手提
    包為其所有，辯稱略以：不知道手提包內是槍彈，被圍捕時
    有被查獲這些東西沒有錯，惟當時載王梓峰要去吃宵夜，曾
    謝祥交給被告一個黑色包包，說要交給朱啟榮，他回家騎摩
    托車，被告就把包包放在汽車後座，後來就被警員查獲，被
    告確實不知黑色包包裡面裝什麼東西云云。惟查：
（一）本件被告為警查獲時，系爭槍彈放置在被告所駕駛車號2N
      －6775號自用小客車駕駛座後方座位上之黑色手提包內，
      車內另坐有證人王梓峰之情，業經臺北市政府大安分局刑
      事案件移送書記載明確。經查與被告同行之證人王梓峰證
      稱：「 ……甲○○於凌晨1時到達後，告知我先一起到朋
      友處拿東西後再去吃宵夜，所以我才和甲○○同行前往臺
      北縣中和市○○路與民樂街口一家便利商店找他朋友拿東
      西，拿到以後再去吃宵夜」、「有看到一位男子與甲○○
      碰面，該男子開門上了甲○○駕駛的自小客車，坐上原先
      我坐的位置，我見車上有人，所以就在便利商店門口等該
      人下車。我當時在車外所以不清楚該男子是否有交付物品
      給甲○○。」、「當我坐甲○○的車一同外出時，有見其
      打電話與綽號『翔仔』之男子聯絡，電話聽到的是『我是
      伍佰的朋友，伍佰叫我來拿東西』，至於是何事，我就不
      知道了。」等語（見偵查卷第10頁反面、第11頁）；「（
      問：案發時是否與被告在一起？何時？）有，晚上12點，
      是要去吃宵夜，由被告開車，我坐他的車子。」、「（問
      ：被告有沒有在中和員山路停車，並下車拿東西？）被告
      在全家便利商店有停車，說他朋友託他去拿東西。」、「
      （問：有沒有看見他的朋友？）我進去買東西時，看見被
      告與另一名男子在車上，我看不清楚是誰。」等語（見原
      審92年7月14日訊問筆錄）， 衡諸證人前後證述一致，且
      與被告供述之情節相符，是被告其受綽號「伍佰」之男子
      所託，至上開處所，向綽號「翔仔」拿東西等情，足以採
      信。
（二）被告首度於警詢中即供稱：「……綽號『五百』（嗣供稱
      其姓名為『朱啟榮』）男子叫我去其朋友處取回物品時，
      我不知是拿改造槍械等物品，亦不知所拿回是何物品，因
      綽號『伍佰』男子欲向我借車，我無法借他使用，所以才
      受託取回物品的……綽號『翔仔』將前述改造槍械物品（
      用黑色手提包裝）交給我後，我未曾清點過交付給我的改
      造槍械量是多少，我不曾拿綽號『翔仔』交給我的改造手
      槍取出拿在手上把玩……我不曾取出該批改造槍械拿至他
      處射擊發過……因為綽號『伍佰』男子要向我借車，因我
      先前將車輛借給他，不是遭撞毀損，就是被警察開罰單，
      所以才會幫他去向『翔仔』之男子取回手槍……」等語（
      見偵查卷第6頁）；第2次警詢時供稱：「 我是2月14日零
      時許接獲綽號『伍佰』男子來電告知要向我借車，我不願
      意將車輛借給他，所以才會接受其所託，幫其跑一趟去臺
      北縣中和市○○路與民樂街口與綽號『翔仔』因見面拿回
      物品……（你在取得黑色手提袋後，有無檢視袋內物品？
      ）沒有。」等語（見偵查卷第8頁反面、第9頁）；嗣於檢
      察官初訊時亦稱：「（伍佰叫你拿何物？你如何拿？）他
      沒說，我被抓到才知是手槍，『阿翔』交給我的是一個黑
      色包包。」等語（見偵查卷第26頁反面）；嗣於92年 4月
      10日聲請延押時亦供稱：「是我一個朋友叫五百叫我向另
      一位朋友拿東西，我不知道裡頭是槍……」等語（見原審
      92年度偵聲字第232號卷宗第9頁）。可知被告為警查獲後
      ，先後於警詢、檢察官訊問及原審調查時，均供稱綽號「
      伍佰」男子欲向其借車，其不願意因此受託前往中和市○
      ○路○○街口之便利商店，向綽號「翔仔」之男子取得黑
      色手提包。
（三）被告供稱其所稱「翔仔」男子之姓名即為曾謝祥，並提供
      其年籍資料，經原審傳喚證人曾謝祥到庭雖稱：「（問：
      是否認識被告？證人王梓峰？）都不認識，以前也沒看過
      。」、「（問：有沒有人叫你過去中和市○○路的全家便
      利商店，把一個包包交給被告？）我是線民，當初是大安
      分局敦南派出所毛警官，要我約『世明』、『飯團』出來
      ，他是藥頭，但不知道為何到最後會是甲○○出現。……
      我沒有拿東西給甲○○，『世明』與『飯團』的電話我已
      經忘記了，我假裝向他們買毒品，約在中和市○○路一家
      涮涮鍋，距離被告所稱之全家便利商店約50公尺，與對方
      約好後我沒有到現場，而是警官在那邊埋伏。」等語（見
      原審92年7月14日訊問筆錄）， 核與被告前開「翔仔」男
      子之姓名即為曾謝祥之辯詞不符。原審函請臺灣大哥大股
      份有限公司，調閱曾謝祥所使用之0000000000號及甲○○
      所使用之0000000000號行動電話門號之通聯記錄，互相比
      對後顯示，被告甲○○打給證人曾謝祥，係在92年 2月14
      日凌晨2時28分19秒以後至2時55分之間，有 3次通話紀錄
      ，此有通話紀錄及原審整理資料各一份附卷足參（見原審
      卷第30頁）。是證人曾謝祥所述，顯與通話紀錄所顯示二
      人互有聯絡之情有違，證人曾謝祥證稱其不認識被告甲○
      ○云云，固不足採信。但證人曾謝祥要約『世明』、『飯
      團』出來，是藥頭，所談者為「毒品」，並非持有槍彈之
      被告，被告辯稱受「伍佰」委託，與綽號「翔仔」之曾謝
      祥聯絡，並約定地點向曾謝祥取得槍彈，即非有據，難以
      採信。
（四）扣案之槍械為具殺傷力改造玩具手槍 1支、子彈28發，體
      積非小，重量不輕，被告於深夜載放於車上，不致不究明
      其物品內容，輕率受託之理。且改造槍彈價值不菲，又攸
      關重大刑責，其持有人更無不加說明，隨便寄放之可能。
      再參以證人王梓峰前述證言：「我進去買東西時，看見被
      告與另一名男子在車上」，被告於交談之際，應已得知為
      改造槍彈，所辨無非知情心虛，有意逃避追查。本件事證
      已明，被告犯行堪予認定。
二、查如事實欄所示之槍及改造子彈16顆，係槍砲彈藥刀械管制
    條例第4條第1款、第2款查禁之槍枝、彈藥， 此有內政部警
    政署刑事警察局92年5月6日刑鑑字第0920029033號及96年 1
    月 9日刑鑑字第0960000227號鑑驗通知書在卷可參，此種槍
    、彈，未經許可不得無故持有。被告行為後槍砲彈藥刀械管
    制條例業經於94年1月26日修正，將原本第11條第4項改列於
    同條例第8條第4項，並於同年 1月28日施行，修正後之刑罰
    較行為時處罰較重，不利被告，自應適用行為時法律。被告
    甲○○未經許可，非意圖供犯罪之用而無故持有附表所示改
    造槍彈之行為，核係犯94年 1月28日修正前槍砲彈藥刀械管
    制條例第11條第4項、第12條第4項之罪。又被告同時持有改
    造槍、彈之行為，係以一持有行為同時觸犯數罪名，應依想
    像競合之規定，依情節較重之修正前槍砲彈藥刀械管制條例
    第11條第4項之未經許可無故持有可發射子彈具有殺傷力之
    槍枝罪處斷。
三、原審未能詳查，遽以不能證明被告犯罪而為無罪之諭知，尚
    有未洽。檢察官上訴意旨據此指摘原判決不當，為有理由，
    應由本院將原判決撤銷改判。爰審酌被告持有改造槍、彈，
    其所為對社會有極高之潛在危險性，及其犯罪動機、手段、
    所生危害、及犯罪後態度等一切情狀，量處有期徒刑壹年貳
    月，併科罰金新台幣伍萬元，又刑法第42條第2項，業於94
    年2月2日修正，並定於95年7月1日施行，修正後刑法第42條
    第3項規定，易服勞役以新台幣一千元、二千元、三千元折
    算一日，此次修正有利被告，自應適用新法。爰並就併科罰
    金部分諭知易服勞役之折算標準，以新台幣二千元折算一日
    。至扣案改造手槍一把，係被告持有之槍枝，為違禁物，應
    依修正前刑法第38條第1項第1款宣告沒收。至於具殺傷力之
    子彈16顆，雖為違禁物，惟已試射用罄，爰不依法宣告沒收
    ，其餘12顆鑑定認不具殺傷力，爰不為沒收之宣告。
據上論斷，應依刑事訴訟法第369條第1項前段、第364條、第299
條第1項前段，修正前槍砲彈藥刀械管制條例第11條第4項、第12
條第4項、刑法第2條第1項、第55條、第38條第1項第1款（ 修正
前）、第42條第3項，罰金罰鍰提高標準條例第2條，判決如主文
。
本案經檢察官鄭富銘到庭執行職務。
中　　華　　民　　國　　96　　年　　2 　　月　　27　　日
　　　　　　　　　刑事第十二庭  審判長法　官   蔡永昌
　　　　　　　　　　　　　　　　　　  法　官   張正亞
　　　　　　　　　　　　　　　　　　  法　官   陳榮和
以上正本證明與原本無異。
如不服本判決，應於收受送達後十日內向本院提出上訴書狀，其
未敘述上訴之理由者並得於提起上訴後十日內向本院補提理由書
（均須按他造當事人之人數附繕本）。
                                      書記官   劉麗芬
中　　華　　民　　國　　96　　年　　3 　　月　　 1　　日
附錄本案論罪科刑法條全文：
槍砲彈藥刀械管制條例第11條第4項（94年1月26日修正前）
未經許可，持有、寄藏或意圖販賣而陳列第一項所列槍砲者，處
一年以上七年以下有期徒刑，併科新臺幣七百萬元以下罰金。
槍砲彈藥刀械管制條例第12條第4項
未經許可，持有、寄藏或意圖販賣而陳列子彈者，處五年以下有
期徒刑，併科新台幣三百萬元以下罰金。
